臺灣雲林地方法院交通事件裁定　　　　　　　　　　九十二年度交聲字第一七三號
　　原處分機關　交通部公路總局嘉義區監理所雲林監理站
　　異　議　人
　　即受處分人　甲○○
右列異議人因違反道路交通管理處罰條例案件，對於交通部公路總局嘉義區監理所雲
林監理站民國九十二年九月十七日所為之裁決處分（原處分案號：雲監裁字第裁七二
─ＫＡＣ一三八七五一號），聲明異議，本院裁定如左：
    主  文
原處分撤銷。
甲○○不罰。
    理  由
一、原處分機關交通部公路總局嘉義區監理所雲林監理站以異議人甲○○於民國九十
    二年八月十三日上午十一時四十五分許，駕駛車號五Ｍ─○七一八號自用小客車
    行經雲林縣雲一五八號公路與省道新台十九號公路路口時，因發生交通事故送醫
    急救，經財團法人天主教若瑟醫院（下稱若瑟醫院）抽血檢驗其血液中所含酒精
    濃度達每公合一一一毫克（換算吐氣所含酒精濃度為每公升○‧五五五毫克），
    雲林縣警察局乃以異議人有違反道路交通管理處罰條例第三十五條第一項第一款
    規定之行為，予以掣單舉發。嗣異議人於舉發通知單上所載應到案日期前（即九
    十二年九月五日前）提出申訴，經原處分機關認其申訴為無理由，乃依上開條例
    第三十五條第一項第一款及違反道路交通管理事件統一裁罰基準表之規定，裁罰
    異議人新台幣（下同）四萬九千五百元罰鍰，並吊扣其駕駛執照十二個月。
二、聲明異議意旨略以：本人於九十二年八月一日起接任學校（褒忠鄉復興國小）的
    教學組長，於八月十一日到學校值日時，校長告知要儘快將各班課表列出，於是
    在下班前，請教導主任將功課表格及相關資料儲存在磁碟片，以便休假時可在家
    處理完成。八月十三日早上八時許，本人在家裡處理功課表之事，因本身電腦不
    是很精通，無法讀取磁碟片，功課表檔案必須重新儲存，剛好姪女許逸婷早上到
    虎尾來，於是本人載她一同前往復興國小，以便若遇到電腦瓶頸，姪女可幫忙處
    理。我們在上午九點多開車前往學校處理校務，於上午十一時三十分左右離校，
    於十一時三十七分行經雲一五八號公路與省道新台十九號公路路口時，被黃文淋
    所駕駛之車號Ｋ三─五七○號大貨車撞及，我因受傷流血當場昏迷，被救護車送
    往虎尾若瑟醫院急診（送達時間為十一時四十五分），然而卻於一星期後之八月
    十九日警方到醫院作筆錄時，才得知血液酒精濃度檢測換算呼氣酒精值為每公升
    ○‧五五五毫克。本人平日滴酒不沾，不會喝酒，當天本人休假還到學校處理校
    務，被貨車撞及受傷，已是身心疲憊，還因若瑟醫院檢測血液如此之差錯與疏失
    ，竟使本人從受害者變成酒醉肇事者，如此烏龍實令人不可思議，為此提出異議
    等語。
三、本件異議人對於其在九十二年八月十三日上午十一時三十七分駕駛車號五Ｍ─○
    七一八號自用小客車由西往東行經雲一五八號公路與省道新台十九號公路路口時
    ，與黃文淋所駕駛之車號Ｋ三─五七○號大貨車發生車禍，經送雲林縣虎尾鎮若
    瑟醫院急救並抽血檢驗其血液中所含酒精濃度等事實並不爭執，惟以前開情詞為
    辯。經查：
  (一)本件異議人經送若瑟醫院急救並抽血檢驗結果，其血液中所含酒精濃度固達每公
    合一一一毫克（換算呼氣所含酒精濃度為每公升○‧五五五毫克），此有該院檢
    驗報告單一紙在卷可稽。依卷附「血液中酒精濃度與認知行為功能的關係」表顯
    示，血液中所含酒精濃度達每公合一一一毫克之人，其可能之認知行為障礙包括
    ：情緒起伏大、步態不穩、肢體協調、平衡感與判斷力障礙度升高等情形。然查
    ，本件異議人確於九十二年八月十三日上午九時許駕駛車號五Ｍ─○七一八號自
    用小客車搭載其姪女許逸婷前往褒忠鄉復興國小，於到校處理校務期間，異議人
    並曾到校長室與校長郭勇童討論排課事宜，之後異議人駕駛車號五Ｍ─○七一八
    號自用小客車搭載許逸婷於同日上午十一時三十分許離校等情，業據異議人陳述
    甚詳，並經證人郭勇童於檢察官訊問時及證人許逸婷於本院訊問時到庭結證屬實
    （參見台灣雲林地方法院檢察署九十二年度偵字第三八三三號甲○○被訴公共危
    險案件卷附九十二年十一月六日訊問筆錄、本案卷附九十三年七月九日訊問筆錄
    ）。證人許逸婷並證稱：當天我爸爸從台西載我到虎尾新家，我阿姨甲○○打電
    話跟我說，要不要跟她一起到學校去，因為她的電腦操作有問題，我說好，我阿
    姨就開車到虎尾來載我。我們就出發直接到學校去，中途都沒有停車，到學校時
    大概是九點五十分左右，我們就到她的辦公室用電腦，一直用到快要十一點半時
    ，她就跟我說要回家了；（當天她到虎尾接你時，你有沒有在她身上聞到酒味？
    ）沒有；（他神智如何？）很清醒，他說話沒有顛三倒四，步伐也很穩定；（異
    議人在到學校的途中有沒有喝酒？）沒有；（你和異議人在學校的時候，有沒有
    看到她喝酒？）沒有；（你在處理電腦問題中，異議人是否都在妳身邊？）她有
    離開過一次，她跟我說校長要找她，要談課表的事情，離開的時間大約是幾分鐘
    ；（異議人從校長室回來辦公室，你有沒有聞到她有酒味？）沒有；（將近十一
    點半時，異議人跟你講要回家了，你們就直接離開學校了嗎？）是的，我們沒有
    再到學校其他地方去；（你們從學校離開到車禍發生這段時間，有無到其他地方
    ？）我們直接往虎尾方向要回家；（你們離開學校到車禍發生這段期間，異議人
    有沒有喝酒？）沒有；（你知不知道異議人會不會喝酒？）她不會喝酒，因為有
    時候我們一起參加喜宴，我從來沒有看過他喝酒等語。證人郭勇童於檢察官訊問
    時亦證稱：（八月十三日當天甲○○發生車禍，她何時到學校？）當天她到學校
    處理公務，到校長室找我談排課問題，她在十一點多到辦公室找我的）；（在校
    長室有無吃東西？）沒有；（你與甲○○談了多久？）約十五分鐘；（有無聞到
    什麼味道？）沒有；（甲○○的言語清楚？有無反覆陳述或反應遲鈍？）沒有異
    狀等語。而異議人車禍後，前往現場進行救護工作之雲林縣褒忠鄉消防隊隊員楊
    倍昌也到庭證述：（能否說明當天處理的流程經過？）我接獲報案後，即到達現
    場，當時有二名傷者，二名都是女子，一名坐在駕駛座上，一名站在車外，因為
    駕駛座的門卡住了，所以駕駛座上的女子無法出來，我們看她很痛苦，所以我們
    將她的安全帶鬆開，並從她腋下慢慢從乘客座的車門將她拉出來，然後我們就緊
    急送至若瑟醫院急救；（在整個救護過程中，你有無戴口罩？）我們規定都要戴
    口罩、手套，但在救護時常會忘記，當天我也是忘記戴口罩，但有戴手套；（在
    整個救護過程中，你有無聞到酒味？）我沒有聞到；（你確定沒有聞到？）我確
    定等語；異議人經送醫急救後，為異議人處理傷勢之若瑟醫院骨科醫師李先誠亦
    到庭結證：（請將處理的經過情形說明？）當天中午門診快結束，我接到急診處
    的通知就到急診處去看診，當時病人看起來是清醒的，臉部有撕裂傷，Ｘ光檢查
    是發現左邊的鎖骨與骨盆有骨折情形，但其生命跡象穩定，意識也很清楚，所以
    就先處理外傷部分，我記得很清楚，當時病人有告訴我，她是小姐，所以請我縫
    漂亮一點，所以我就請醫院的整型外科洪醫師來處理，之後我就離開急診室去處
    理別的事情；（你方才所提及幫忙處理的傷患是否即為在庭之甲○○？）是的；
    （有無聞到異議人身上有酒味？）沒有；（你當天處理異議人的傷勢時，有無戴
    口罩？）我沒有戴口罩；（何以未戴口罩？）除非有特殊狀況，否則一般我們不
    會戴口罩；（你當時處理異議人的傷勢時離異議人多遠？）異議人當時躺在病床
    上，我就站在病床的旁邊。（你沒有聞到酒味，是否即能推斷異議人沒有喝酒？
    ）我無法推斷，但通常酒精量達一定程度，應該會聞得到，而且我也沒有特別去
    注意這個部份，因為當時異議人看起來沒有喝酒的樣子，應答正常，而且她是女
    生，我也不可能湊近去聞她的酒味等語。綜觀前述於案發當天與異議人接觸之多
    位證人所陳，證人均未目睹異議人於案發當日飲用酒類或有何酒後神智、行為異
    常之現象，尤以學校課表之安排牽涉的層面甚廣，需要縝密的思考與設計，若無
    清醒的神智，很難進行討論與溝通；且在血液中所含酒精濃度高達每公合一一一
    毫克之情況下，因救護關係而與異議人有較近距離接觸之救護與醫療人員，在未
    戴上口罩之情況下，亦應不致於沒有聞到異議人身上所散發之酒味，而異議人於
    醫療過程中，猶能不忘臉部美容而清楚地交代醫師必須謹慎處理臉部傷口之縫合
    事宜，凡此均足見異議人於當日車禍發生前、後並無何認知行為障礙之情況，則
    是否可因異議人於當日抽血檢驗結果，其血液中所含酒精濃度達每公合一一一毫
    克，而認定異議人於案發當日確有酒後駕車之情事，即有待進一步探究。
  (二)若瑟醫院於案發當日（即九十二年八月十三日）對異議人抽血檢驗結果，固測得
    異議人血液中所含酒精濃度為每公合一一一毫克，惟經異議人於同年八月十九日
    得知檢驗結果而向若瑟醫院提出異議後，若瑟醫院隨即於當日對八月十三日之檢
    體進行複驗的結果，僅驗得血液中所含酒精濃度為每公合六毫克等情，業據證人
    即處理醫療糾紛之若瑟醫院院長室專員駱壹敏及若瑟醫院實驗診斷科主任柯宗甫
    到庭結證屬實，並有異議人之病歷摘要影本附卷可稽。經本院提供上開八月十三
    日血液檢體照片，就照片所示檢體之血液保存方式，其血液中所含酒精濃度有無
    可能在經過一週後，檢測值由每公合一一一毫克降至每公合六毫克之情，函詢法
    務部法醫研究所，經該所函覆：「由來文所附照片僅能得知該血液檢體是抽取後
    ，注入含抗凝劑之試管中保存，無法依上揭資料判斷此檢體正確採檢及保存方式
    。因抽血時是否使用70─75%之酒精消毒？其前後兩次檢測之方法及儀器是否相
    同？保存溫度條件？等相關資料，都須一併檢附以作為判斷依據。若上述之相關
    因素皆排除，一般保存得宜之檢體，在經過一週後，其檢測值應不致由111mg/dl
    降至6mg/dl」等語，此有該所九十三年七月七日法醫毒字第○九三○○○二二四
    三號函在卷可稽，經本院進一步就該函所謂「抽血時是否使用70─75%之酒精消
    毒」一語之涵意加以探詢，經覆以「一般醫院抽血時，其使用酒精棉消毒濃度多
    為70─75%，若擦拭後馬上抽血，檢體受干擾之可能性增加，但等待十分鐘後才
    抽血，應不致於受影響」等語，此亦有本院公務電話紀錄一紙附卷可查。而證人
    即原任職於若瑟醫院之護理師林佩伶於到庭作證時，固表示不清楚所使用以消毒
    之酒精性優碘其酒精含量若干，惟就其抽血流程則證稱：我先選定右手綁上止血
    帶，並尋找一條適當的血管，之後用酒精性的優碘予以消毒二次，第一次消毒與
    第二次消毒後均需等待約三十秒，以消除血管上的細菌，最後以無菌的乾棉球（
    上面並沒有任何藥物）予以擦拭一次抽血的部位，再進行抽血；優碘擦拭的量不
    多，我們是以環狀消毒由內往外擦拭；我們並沒有規定抽血前的消毒應用非酒精
    性的藥物，而且我們用酒精性的優碘，之所以要等三十秒，除了這樣的時間才可
    以殺菌之外，也是要讓酒精揮發掉等語；就血液檢體之保存條件，證人柯宗甫亦
    證述：我們的檢驗儀器只有一台，也就是八月十三日當天所使用之檢驗儀器與八
    月十九日作複驗所使用的儀器是一樣的，冰箱的溫度設定在二到八度，排除打開
    冰箱後的短暫時間所造成的溫度提高的情形外，溫度均保持在這樣的溫度範圍等
    語，由此可知，護理師固使用酒精性優碘進行消毒，惟在其擦拭量不多，且二次
    消毒後均需等待約三十秒之時間以待酒精揮發，之後又以無菌的乾棉球（上面並
    沒有任何藥物）予以擦拭一次抽血的部位，再進行抽血的情況下，應可將酒精性
    優碘所造成檢驗結果精確性之影響減至最低，加以檢驗異議人八月十三日血液檢
    體所使用之檢驗儀器與八月十九日進行複驗時所使用之儀器相同，保存血液檢體
    之溫度也保持在一定之範圍，則依上開法醫研究所函文，此可經合理期待被保存
    得宜之八月十三日血液檢體，在經過不到一週之時間後所進行之複驗，其檢測值
    應不致由每公合一一一毫克降至每公合六毫克。雖然就檢驗儀器之保養情形，證
    人柯宗甫及若瑟醫院實驗診斷科醫檢師陳奕璇均證稱：我們每週進行一次品管，
    方法是我們向廠商購買品管液，廠商會告訴我們品管液的濃度範圍（例如在六十
    到一百一十mg/dl之間），我們就用品管液放到我們的儀器作檢驗，如果檢驗出
    來的數值是在上開數值的範圍之內，就代表儀器是正常的等語，並提出以數位相
    機拍攝之電腦顯示資料一紙為證，惟從上開檢驗方式並無法得知儀器誤差數值若
    干（證人柯宗甫亦表示其不知該儀器檢測數值之誤差範圍），且儀器縱經定期保
    養，其發生故障致檢驗失準之情形，亦非絕不可能，從而，異議人之血液檢體於
    九十二年八月十三日所測得數值之準確性，在無其他積極性證據可以支持之下，
    本院並無法得到肯定之心證。至證人柯宗甫固又證稱：八月十三日一驗完，（試
    管的）瓶蓋會打開，再放到冰箱裡面，所以該檢體在這六天，是呈現暴露的狀態
    ，之所以要把檢體的瓶蓋打開，是因為小姐習慣上是這樣做的等語。惟檢體之所
    以要加以暫時冰存（若瑟醫院目前的做法是保存七天），就在於日後檢驗結果有
    所爭議時，可就該經冰存之檢體進行複驗，以確認檢驗結果是否正確。若將試管
    的瓶蓋打開加以冰存，一則可能造成檢體內含有揮發性之物質（例如含有酒精濃
    度之血液檢體）發生揮發之情形（證人柯宗甫亦自承把試管的瓶蓋打開放到冰箱
    裡面，一定會改變檢體內的酒精濃度），日後將難確保複驗結果之精確性；二則
    一旦不慎打翻試管，試管內之檢體將四處漏逸，而產生無法回復檢體之結果，其
    檢體冰存之目的完全無法達成；更何況，何以必須將試管瓶蓋打開方予冰存，其
    用意令人難以索解，實非「習慣性作為」一語所能帶過，以若瑟醫院屬區域性醫
    院之規模，檢體儲存應不致如此，是證人柯宗甫上開所證，應不足採信。
四、綜上所述，本件原處分機關認定異議人有前開酒後駕車之違規行為，既無確切證
    據足資認定，復查無其他積極證據足以證明異議人有酒後駕車行為，自難認異議
    人有何違反道路交通管理處罰條例之違規行為。從而，原處分機關依道路交通管
    理處罰條例第三十五條第一項第一款及違反道路交通管理事件統一裁罰基準表之
    規定，裁罰異議人四萬九千五百元罰鍰，並吊扣其駕駛執照十二個月，容有未洽
    ，原處分應予撤銷，並由本院逕為不罰之諭知。
五、據上論結，應依道路交通管理處罰條例第八十七條第二項、道路交通案件處理辦
    法第二十條前段，裁定如主文。
中     華      民      國     九十三    年      七      月     三十     日
                                        臺灣雲林地方法院交通法庭
                                            法  官  李明益
右正本證明與原本無異。
如不服本裁定，應於裁定送達後五日內向本院提出抗告狀。
                                            書記官  莊正彬
中     華      民      國     九十三    年      七      月     三十     日
